【裁判字號】    89,台上,66
【裁判日期】    890106
【裁判案由】    違反麻醉藥品管理條例（毒品危害防制條例）
【裁判全文】
最高法院刑事判決                                  八十九年度台上字第六六號
    上  訴  人  台灣高等法院台中分院檢察署檢察官
    被      告  甲○○
右上訴人因被告違反麻醉藥品管理條例（毒品危害防制條例）案件，不服台灣高等法
院台中分院中華民國八十八年五月二十五日第二審判決（八十七年度上訴字第二八五
四號，起訴案號：台灣南投地方法院檢察署八十六年度偵字第三九五三號），提起上
訴，本院判決如左：
    主  文
原判決撤銷，發回台灣高等法院台中分院。
    理  由
本件原判決認定被告甲○○（綽號小琪）與白邦耀（綽號白板，另案審理）在南投縣
草屯鎮○○路○段一○六巷四弄十四號白邦耀住處同居。二人明知安非他命係行政院
衛生署公告列為化學合成麻醉藥品，共同意圖營利，並基於概括販賣化學合成麻醉藥
品安非他命之犯意，自民國八十五年十月十五日以後起，由白邦耀向不詳姓名之人買
入安非他命，而以白邦耀上開住處之三五三七九七號電話作為聯絡工具；被告則在該
處擔任接電話聯絡、交付安非他命予買受人及收款之工作，先後於原判決附表所示之
時間、地點，以附表所示之方式、價格、數量，連續非法售賣安非他命予附表所示之
人牟利多次等情。因而撤銷第一審判決，改判仍論處被告共同連續非法販賣化學合成
麻醉藥品罪刑（累犯）。固非無見。惟查：(一)修正前麻醉藥品管理條例第十三條之一
第二項第一款之非法販賣化學合成麻醉藥品罪之成立，必須行為人所販賣之標的物屬
於同條例第二條第四款所列之化學合成麻醉藥品類或其製劑，方為相當。此項事實尤
須依嚴格證明認定之。本件原判決並未明確論被告所販賣與所謂買受人之李明哲、
李志強等人之物品，何以確屬化學合成麻醉藥品類無訛之證據，遽繩被告以該條款之
非法販賣化學合成麻醉藥品罪刑，已難謂非有悖乎法令，而無可維持。(二)有罪判決書
之事實一欄，為判斷其適用法令當否之準據，法院應將依職權認定與論罪科刑有關之
事實，翔實記載，然後於理由內逐一說明其憑以認定之證據，並使事實認定與理由說
明，互相適合，方為合法。倘事實認定與理由說明，不相一致，或事實與理由欄內之
記載，前後齟齬，按諸刑事訴訟法第三百七十九條第十四款後段規定，均屬判決理由
矛盾之當然違背法令。原判決事實就其中附表編號一部份，認被告與白邦耀出售安非
他命予李明哲之方式，係由李明哲以李世偉之呼叫器與李世偉聯絡，雙方於電話中約
定交易地。李世偉旋至被告住處，向其拿取安非他命至約定地點交予李明哲並收錢，
有時則由李世偉帶李明哲至白邦耀處直接向被告購買。同附表編號二出售安非他命予
李閔祥之方式，亦認係由李閔祥先與李世偉聯絡後，由李世偉前往約定地點向李某收
取貨款，再至被告處拿取安非他命到約定地點交貨予李閔祥，則該李世偉於被告售賣
安非他命予李明哲、李閔祥之行為中，既係擔任送貨、收款之工作，所為自屬非法販
賣安非他命之構成要件行為，依司法院大法官會議第一○九號解釋意旨，應屬本件之
共同正犯。然判決理由則謂並無證據認李世偉係基於與被告及白邦耀共同犯罪得利之
犯意為之，尚難認與李世偉係共同正犯關係云云，不無事實與理由矛盾之違法。(三)證
人李明哲於警訊已供稱伊知道甲○○均叫李世偉出面送貨（指安非他命），其與證人
李閔祥於警訊偵查中均一致指係向李世偉購買安非他命，先以呼叫器與李世偉聯絡，
由李世偉至約定地點交付安非他命及收款（見偵卷第六十八頁背面、第八十二、八十
三頁、第一一六頁背面、第一四八頁），即李世偉於偵查中亦坦承伊帶李明哲、李閔
祥向白邦耀購買安非他命，事後白某會拿一些安非他命給伊吸等語（見同上卷第九十
五頁），足見李世偉係參與販賣安非他命予李明哲、李閔祥之構成要件行為，且從中
獲利，其與被告及白邦耀應具共同正犯關係。是原判決以無證據認李世偉係基於與被
告及白邦耀共同犯罪得利之犯意為之，尚難認與李世偉係共同正犯關係，其認定亦與
上開卷證資料不符，而有證據上理由矛盾之違法。檢察官上訴意旨執以指摘原判決為
違背法令，為有理由，應認原判決有撤銷發回更審之原因。原判決不另諭知無罪部分
，基於審判不可分之原則，併予發回。
據上論結，應依刑事訴訟法第三百九十七條、第四百零一條，判決如主文。
中      華      民      國    八十九    年      一      月      六      日
                              最高法院刑事第六庭
                                  審判長法官  紀  俊  乾
                                        法官  楊  商  江
                                        法官  黃  正  興
                                        法官  陳  東  誥
                                        法官  張  春  福
      右正本證明與原本無異
                                              書  記  官
中      華      民      國    八十九    年      一      月     十一     日


司法院資訊處製作；財團法人民間司法改革基金會備份。
